【裁判字號】    95,台上,383
【裁判日期】    950119
【裁判案由】    違反槍砲彈藥刀械管制條例
【裁判全文】
最高法院刑事判決              九十五年度台上字第三八三號
    上  訴  人  甲○○
                        135.
                        16號.
上列上訴人因違反槍砲彈藥刀械管制條例案件，不服台灣高等法
院中華民國九十二年三月七日第二審判決（九十一年度上訴字第
二四一０號，起訴案號：台灣桃園地方法院檢察署八十九年度偵
字第一八五０號），提起上訴，本院判決如下：
    主  文
上訴駁回。
    理  由
按刑事訴訟法第三百七十七條規定，上訴於第三審法院，非以判
決違背法令為理由，不得為之。是提起第三審上訴，應以原判決
違背法令為理由，係屬法定要件。如果上訴理由狀並未依據卷內
訴訟資料，具體指摘原判決不適用何種法則或如何適用不當，或
所指摘原判決違法情事，顯與法律規定得為第三審上訴理由之違
法情形，不相適合時，均應認其上訴為違背法律上之程式，予以
駁回。本件原審經審理結果，認為上訴人甲○○未經許可，持有
槍彈等犯行明確，第一審判決依想像競合犯、牽連犯從一重論處
上訴人共同連續未經許可，持有手槍罪刑（累犯），為無不合，
予以維持，駁回上訴人在第二審之上訴，已詳敘其調查、取捨證
據之結果及憑以認定犯罪事實之心證理由。並就上訴人否認之供
詞及其所辯各語認非可採，予以論述。而認定犯罪事實所憑之證
據，並不以直接證據為限，即綜合各種間接證據，本於推理作用
為其認定犯罪事實之基礎，仍非法所不許。原判決於理由內係以
沈能明於台灣高等法院受理其涉嫌殺人一案調查暨於本案第一審
調查時之供述，佐以證人沈賢火、沈玉雲、沈玉琴、羅雅琪於第
一審之供證，及證人梁治、楊傳榮之證詞，經綜合判斷，認沈能
明之供述，堪信為真實，乃採為科刑判決之基礎。雖上開證人並
未目擊上訴人教唆沈能明頂替犯罪及交付槍彈，然原判決係就各
該供述證據，本於推理作用，予以綜合判斷，認沈能明之供述可
以採信，而資為認定事實之依據，並非單以上開證人之供證為上
訴人犯罪之論據，所為採證要無悖於證據法則。原判決理由內引
述證人楊傳榮於原審民國九十一年十月七日之供述，謂：「……
沈能明案件於原審的時候十八、十九日時在庭的被告甲○○來我
事務所說他的弟弟有一個朋友有一個案子來委任我，我告訴他要
帶他朋友的親戚來委任才可以，後來是沈能明的姐姐來簽的委任
狀，簽好委任狀以後，委任費用是由被告甲○○拿出來的，當時
我沒有開收據。我當時不知道是頂替案子，我去接見沈能明的時
候，他有給我壹份陳明狀，他說是委託看守所裡面的人寫的，當
時他還沒有說他是頂替的。我到二十九日閱卷，我發現裡面有很
多不吻合的地方，我與沈能明會面的時候他說話也很保留，所以
我閱卷以後有說發現，所以告訴沈能明該如何說就如何說。我的
印象中是甲○○、沈玉雲他們二人同來，因為委任一定要由被告
或其家屬來，也有可能我記錯了，可能是沈玉雲一人來，但律師
費用是甲○○付的，但是否家屬囑託他付的，我就不清楚了」等
語，稽諸卷證，此段證詞應係另證人即律師梁治所供，原判決理
由認係楊傳榮所供，要係文字之誤載，此由該判決理由其後謂梁
治律師於第一審已明確陳述係甲○○所委任，嗣沈玉雲再簽字，
故所指上訴人、沈玉雲同至伊事務所，可能記錯，應為可採，但
費用係由上訴人所交付則無疑義等語，即足證之。是要不能僅以
該項文字之誤載，即指原判決為違法。上訴意旨以上情指摘原判
決違背法令，核與法律規定得為第三審上訴理由之違法情形，不
相適合。又扣案美製制式九mm貝瑞塔半自動手槍一支及子彈兩顆
，經內政部警政署刑事警察局鑑定結果，固未發現可資比對之指
紋，然該槍彈果係上訴人教唆沈能明頂替犯罪，乃交付渠連同沈
某所書自白狀一同持往中山高速公路中壢休息站停車場旁垃圾桶
後藏放，俾報警交出該槍彈，以為頂替犯罪之用，衡情自無在該
槍彈上遺留自己指紋，而自曝犯行之理，渠事先因防範而未留下
指紋或將其上指紋予以抹去，本屬情理之常。況該槍彈經警起出
後，迄至送交鑑驗機關，其間或有多人經手，其上指紋因遭破壞
，亦非無可能，是要不能僅以其上未發現可資比對之指紋，即為
有利於上訴人之認定。原判決對此未說明其理由，固不無微瑕，
然此程序上之違失，既於科刑判決本旨不生影響，要不能執之為
適法之第三審上訴理由。至楊月英與萬文政二人之對話錄音譯文
已經原審於審判期日當庭提示予上訴人，使為辯論，而上訴人對
之復未表示意見，則原審就該卷證經合法調查後，採為科刑判決
之基礎，所踐行訴訟程序亦無違法可言。上訴意旨指原審於審判
期日未提示該錄音譯文，令上訴人表示意見，有違直接審理原則
及有應於審判期日調查之證據，未予調查之違法云云，則係未依
卷證資料所為指摘，亦不能認係合法之第三審上訴理由。而其餘
上訴意旨，則係就屬原審採證認事職權之適法行使及原判決已說
明事項，徒憑己見，任意指為違法，且仍為單純事實之爭辯，要
難謂為適法之第三審上訴理由。依上揭說明，其上訴違背法律上
之程式，應予駁回。上訴人牽連犯教唆頂替人犯部分，原審係依
刑法第二十九條、第一百六十四條第二項、第一項論處，核屬刑
事訴訟法第三百七十六條第一款之案件，牽連之未經許可持有手
槍、子彈重罪部分上訴既不合法，自無從就該牽連之輕罪併為實
體上審理，此部分上訴亦非適法，應併予駁回。
據上論結，應依刑事訴訟法第三百九十五條前段，判決如主文。
中    華    民    國  九十五  年    一    月   十九   日
                      最高法院刑事第八庭
                          審判長法官  張  淳  淙
                                法官  張  春  福
                                法官  呂  丹  玉
                                法官  洪  昌  宏
                                法官  蔡  彩  貞
      本件正本證明與原本無異
                                      書  記  官
中    華    民    國  九十五  年    一    月  二十五  日
                                                    ｍ


司法院資訊處製作；財團法人民間司法改革基金會備份。
